【裁判字號】    97,訴,1452
【裁判日期】    980317
【裁判案由】    違反槍砲彈藥刀械管制條例
【裁判全文】
臺灣雲林地方法院刑事判決              97年度訴字第1452號
公  訴  人  臺灣雲林地方法院檢察署檢察官
被      告  丙○○
                    樓
                    （現另案於臺灣雲林監獄執行中）
上列被告因違反槍砲彈藥刀械管制條例案件，經檢察官提起公訴
（97年度偵字第5266號），本院判決如下：
    主  文
丙○○無罪。
    理  由
一、公訴意旨略以：被告丙○○明知未經主管機關許可，不得持
    有各式槍砲所使用具殺傷力之子彈，竟仍未經許可，於96年
    5 、6 月間前某日，基於持有具殺傷力子彈之犯意，在不詳
    地點收受具有殺傷力之9.0mm 土造子彈2 顆而持有之。嗣於
    96年5 、6 月間某日，在臺北縣林口鄉○○路某小吃攤，將
    上開2 顆子彈贈與乙○○。其後於97年7 月29日1 時45分許
    ，為警在其位於臺北縣林口鄉○○路124 巷10弄23號3 樓居
    處搜索時，在屋內床頭櫃內及不知情之甲○○所有手提包內
    ，分別扣得上開土造子彈各1 顆。因認被告涉嫌違反槍砲彈
    藥刀械管制條例第12條第4 項之未經許可持有子彈罪嫌。
二、關於證據能力：
  (一)按被告以外之人於審判外之言詞或書面陳述，除法律有規定
    者外，不得作為證據，刑事訴訟法第159 條第1 項定有明文
    。惟被告以外之人於偵查中向檢察官所為之陳述，除顯有不
    可信之情況者外，得為證據；被告以外之人於審判外之陳述
    ，雖不符刑事訴訟法第159 條之1 至第159 條之4 規定得為
    證據之情形，而經當事人於審判程序同意作為證據，法院審
    酌該言詞陳述或書面陳述作成時之情況，認為適當者，亦得
    為證據，刑事訴訟法第159 條之1 第2 項及第159 條之5 第
    1 項分別定有明定。
  (二)經查乙○○於警詢及偵查中之證述、甲○○於警詢中之陳述
    ，及內政部警政署刑事警察局槍彈鑑定書1 份，雖均屬被告
    丙○○以外之人於審判外之言詞或書面陳述，然經被告與檢
    察官同意作為證據使用，復經本院審酌該言詞或書面陳述作
    成時之情況，亦無不當或有何顯不可信之情形，依上規定，
    應認具有證據能力，得作為本件證據使用。
三、按犯罪事實應依證據認定之，無證據不得認定犯罪事實，不
    能證明被告犯罪者，應諭知無罪之判決，刑事訴訟法第154
    條第2 項、第301 條第1 項分別定有明文。又刑事訴訟法第
    161 條第1 項規定：檢察官就被告犯罪事實，應負舉證責任
    ，並指出證明之方法。因此，檢察官對於起訴之犯罪事實，
    應負提出證據及說服之實質舉證責任。倘其所提出之證據，
    不足為被告有罪之積極證明，或其指出證明之方法，無從說
    服法院以形成被告有罪之心證，基於無罪推定之原則，自應
    為被告無罪判決之諭知，最高法院92年臺上字第128 號判例
    可資參照。
四、公訴意旨認被告涉犯槍砲彈藥刀械管制條例第12條第4 項未
    經許可持有子彈罪嫌，無非係以乙○○於警詢及偵查中之證
    述、甲○○於警詢中之陳述、內政部警政署刑事警察局97年
    8 月22日刑鑑字第0970114284號槍彈鑑定書1 份、現場照片
    6 張等為其主要論據。
五、訊據被告丙○○堅詞否認有何持有子彈犯行，並辯稱扣案子
    彈並非是伊交付乙○○，亦非伊所有；因伊有積欠修車行汽
    車修理費約新臺幣（下同）2 萬元，導致所有之汽車遭販賣
    求償，伊央請乙○○居中協調還車事宜，車子拿不回來，且
    被賣了8 萬元，乙○○拿了5 萬元回來，卻一毛錢也沒有歸
    還給被告，之後經不斷以電話詢問，乙○○還表示錢沒有拿
    到，顯然不想給錢，而與乙○○間有上開金錢糾葛，故乙○○才指被查扣之子彈2 顆係伊所交付等語。經查：
  (一)97年7 月29日1 時45分許，乙○○為警在其位於臺北縣林口
    鄉○○路124 巷10弄23號3 樓居處查獲，並在屋內床頭櫃內
    及不知情之甲○○所有手提包內分別扣得上開土造子彈各1
    顆，此情與乙○○、甲○○之陳述相符，復有乙○○因違反
    槍砲彈藥刀械管制條例第12條第4 項之未經許可持有子彈罪
    ，經臺灣板橋地方法院97年度簡字第8419號判刑之裁判書1
    份在卷可參（見本院卷第14頁）。而查獲之改造子彈，經內
    政部警政署刑事警察局鑑定結果認為：送鑑子彈貳顆，認均
    係非制式子彈，由金屬彈殼組合直徑9.0 ±0.5 ㎜金屬彈頭
    而成，採樣壹顆試射，認具殺傷力。亦有該局97年8 月22
    日刑鑑字第0970114284號槍彈鑑定書鑑定書1 份（臺灣板橋
    地方法院檢察署97年偵字第22087 號卷第116 頁至第118 頁
    ）附卷可參，此部分事實均堪以認定。據此，可以先確定的
    是，當天到場執行搜索員警，是在乙○○上開住處查獲乙○○持有具殺傷力之子彈2 顆，並未在現場直接查獲被告丙○○。
  (二)復查證人乙○○雖於警詢及偵查中均稱：伊與丙○○於96年
    5 、6 月間某日在林口鄉○○路某小吃攤內飲酒，當時被告
    丙○○取出2 顆子彈展示，伊見狀向丙○○要求收藏、擺飾
    用，丙○○即將2 顆子彈贈與交付。之後甲○○與其他朋友
    到場，喝酒當時怕丟掉，就隨手將其中一顆有火藥子彈丟於
    甲○○背包內，另一顆無火藥子彈，則放在家中抽屜內，甲○○並不知情等語（見臺灣板橋地方法院檢察署97年偵字第
    22087 號卷第9 頁、第103 、104 頁、第110 、111 頁、第
    115 頁，臺灣雲林地方法院檢察署97年偵字第5266號卷第24
    頁至第26頁）。其於本院審理中亦證稱：2 顆子彈係丙○○
    交付等語（見本院卷第35頁）。
  (三)雖證人乙○○一再強調上開2 顆子彈是被告丙○○所交付，
    惟關於當天交付子彈之情節部分，於本院審理時卻稱：「（
    問：那時候旁邊有誰？）烏鴉、還有別人，忘記了。」、「
    （問：喝酒不是都有很多朋友？）隔壁桌跟我們喝兩杯就走
    了。」、「（問：不是你喝醉不知道誰給你的？）沒有喝醉
    。」、「（問：你說那個烏鴉叫什麼名字？）甲○○。」、
    「（問：你說還有別人，那個別人綽號？）老闆、隔壁桌的
    客人剛好認識，只是過來喝了一、兩杯就走了。」等語（見
    本院卷第34頁至第35頁背面）。只見證人乙○○說當天沒有
    喝醉，且一口咬定2 顆子彈是被告丙○○所交付，然關於當
    天現場有何人，只知道有其他人，但說來說去還是僅有甲○○1 人。另證人甲○○亦於本院審理時證稱：「（問：在米
    粉攤的時候有幾個人？）忘記了。」、「（問：大概幾個？
    ）應該有5 、6 個。」、「（問：有你認識的人？綽號什麼
    名字？）乙○○、丙○○。」、「（問：除了他們兩個以外
    還有幾個人？）沒有回答。」等語（見本院卷第39頁背面、
    第40頁），但其2 人均無法指出究竟尚有其他何人在場。而
    證人甲○○並於警詢陳稱及本院審理時均證稱：其當天沒有
    看到丙○○將子彈交付予乙○○，也不知道乙○○有將1 顆
    子彈丟到其包包裡等語（見臺灣板橋地方法院檢察署97年偵
    字第22087 號卷第17頁、第115 頁，本院卷第39頁背面），
    甲○○並未指證上開2 顆子彈係由被告丙○○所交付等情。
    因此，證人乙○○指稱被告交付上開子彈一節，並無其他事
    證可為佐證。
  (四)縱使被告與證人乙○○、甲○○有於96年5 、6 月間某日在
    林口鄉○○路某小吃攤內飲酒，而子彈並非一般物品，係屬
    違禁物，且持有子彈會涉及刑事犯罪，被告無特殊之動機、
    目的，竟會將之攜至公眾得自由出入之小吃攤，甚至在大庭
    廣眾之下大方炫耀所有之子彈，已不合常情，又據證人乙○○上開證述，可知當場會有老闆、隔壁桌的客人過來喝了1
    、2 杯，縱證人乙○○未報警查緝，其他朋友、客人亦有可
    能發現而報警處理，被告是否會因所謂酒醉而甘冒風險如此
    為之，亦非無疑。
  (五)再者，被告丙○○辯稱：其與乙○○間因有上開金錢糾葛，
    乙○○才指其交付子彈等情。而證人乙○○於本院審理時結
    證稱：「（問：他有提到車錢是怎麼回事？）車子錢是原本
    他欠別人錢，車子就被人家直接過戶，他叫我幫他把車子要
    回來，那時車子沒辦法要回來，他只欠人家3 萬，車子就被
    人家牽走，我幫他處理的時候，對方說車子沒辦法還，我就
    叫對方不然你也要拿一些錢出來處理車子，對方拿5 萬元給
    我。」、「（問：那5 萬元？）5 萬元因為請一些朋友幫忙
    ，有拿錢去吃飯給人家買茶葉。」、「（問：最後5 萬你交
    多少給丙○○？）沒有。」、」（問：這5 萬元你有無跟丙○○提過？）有。」、「（問：這5 萬元你有沒有提過要給
    幫忙處理的人？）有。」、「（問：他如何說？）他說看你
    要怎樣如果有剩下的再給他。」、「（問：那這件車錢的事
    情在你們去米粉攤喝酒之前還是之後？）之前。」等語（見
    本院卷第36頁至第37頁），足見證人乙○○確實受到被告丙○○請託代為處理還車事宜，然證人乙○○卻未將錢交付被
    告，益徵被告所辯與證人間有因金錢糾紛產生嫌隙應非虛妄
    ，；且子彈係屬違禁物，若係被告丙○○所有，當屬得來不
    易之物，在有上開不愉快之糾紛下，僅因證人乙○○要求，
    就無條件將上開2 顆子彈贈與，要非無疑。從而，被告辯稱
    ，證人乙○○係因上開金錢糾紛，指其交付扣案子彈一情，
    亦非全然不可能。
  (六)是本件證人乙○○上開證述關於被告丙○○交付子彈一節，
    存有諸多疑點，是否與事實相符，顯有可疑，而難僅憑此即
    為不利於被告之認定。
六、綜上所述，公訴意旨所舉主要證人乙○○之證詞，無從以其
    他證據加以檢驗，是否與事實相符；再者，證人乙○○與被
    告丙○○有上開金錢糾紛存在外，其所述又有上開疑點存在
    ，尚不足認定查獲乙○○持有之2 顆子彈確實係由被告丙○○交付，而使本院達到被告丙○○確實持有上開子彈之心證
    。此外，本院復查無其他證據證明被告確有公訴意旨所指之
    上開犯行，揆諸首揭說明，依「罪證有疑，利於被告」之證
    據法則，即不得以此遽為不利於被告之認定，依法應諭知被
    告無罪之判決。
七、據上論斷，應依刑事訴訟法第301 條第1 項，判決如主文。
本案經檢察官郭俊男到庭執行職務
中    華    民    國    98    年    3     月    17    日
            刑事第三庭    審判長法  官  林輝煌
                                法  官  李貞瑩
                                法  官  蕭雅毓
以上正本證明與原本無異。
如不服本判決應於收受判決後10日內向本院提出上訴書狀，並應
敘述具體理由；其未敘述上訴理由者，應於上訴期間屆滿後20日
內向本院補提理由書（均須按他造當事人之人數附繕本）。「切
勿逕送上級法院」。
                                書記官  鍾宜津
中    華    民    國    98    年    3     月    17    日


司法院資訊處製作；財團法人民間司法改革基金會備份。
